臺灣新北地方法院民事裁定
                                       111年度抗字第26號
抗  告  人  北智捷汽車股份有限公司

法定代理人  左自生    


相  對  人  楊元嘉    

上列當事人間請求拍賣留置物事件，抗告人對於中華民國111年1
月4日本院民事簡易庭110年度司拍字第503號裁定提起抗告，本
院裁定如下： 
      主    文
原裁定廢棄。
抗告人所留置如附表之動產准予拍賣。
聲請程序費用新臺幣壹仟元及抗告程序費用新臺幣壹仟元由相對
人負擔。
      理    由
一、查抗告人之法定代理人原為姚振祥，嗣於本件非訟程序進行
    中變更為左自生，有抗告人公司變更登記表在卷可稽，經左
    自生具狀聲明承受程序，核與非訟事件法第35條之1準用民
    事訴訟法第170條、第175條第1項及第176條規定相符，應予
    准許。
二、抗告意旨略以：相對人於民國109年6月間委請抗告人就相對
    人所有如附表車牌號碼000-0000車輛(下稱系爭車輛)報價維
    修，然抗告人報價後相對人未同意維修，經抗告人多次通知
    相對人取回系爭車輛，相對人均不予理會。抗告人已於109
    年9月25日以LINE通知相對人取回系爭車輛，否則酌收每日
    新台幣(下同)300元停車費，相對人已讀不回，抗告人復於1
    10年1月29日依相對人戶籍及居所地址寄發存證信函，限相
    對人於文到30日內取回系爭車輛，給付自109年9月25日至11
    0年1月29日止相當於停車費之不當得利，逾期將依法拍賣留
    置之系爭車輛，惟相對人迄今仍未取回系爭車輛或給付停車
    費。原裁定雖以抗告人於110年1月29日寄發之存證信函，寄
    至「新北市○○區○○街000號2樓」及「新北市○○區○○路000巷0
    弄0號」，分別因「招領逾期」及「查無此人」而退回，認
    存證信函未合法送達相對人、不生通知效力，而駁回抗告人
    拍賣系爭車輛之聲請，惟依最高法院109年度台上大字第908
    號裁定意旨，抗告人寄發之存證信函應於110年2月1日信件
    招領時，即生送達相對人之效力，並不以相對人實際領取為
    必要，是依民法第936條規定，抗告人應得行使留置權，爰
    請求廢棄原裁定，准予拍賣相對人所有之系爭車輛。
三、按債權人於其債權已屆清償期而未受清償者，得定一個月以
    上之相當期限，通知債務人，聲明如不於其期限內為清償時
    ，即就其留置物取償；留置物為第三人所有或存有其他物權
    而為債權人所知者，應併通知之；債務人或留置物所有人不
    於前項期限內為清償者，債權人得準用關於實行質權之規定
    ，就留置物賣得之價金優先受償，或取得其所有權；不能為
    第一項之通知者，於債權清償期屆至後，經過六個月仍未受
    清償時，債權人亦得行使前項所定之權利，民法第936條定
    有明文。次按質權人於債權已屆清償期，而未受清償者，得
    拍賣質物，就其賣得價金而受清償，民法第893條第1項亦定
    有明文。又質權人不自行拍賣而聲請法院拍賣質物，法院自
    應為許可強制執行之裁定（最高法院52年台抗字第128號裁
    定意旨參照）。又按非對話而為意思表示者，其意思表示，
    以通知達到相對人時，發生效力，民法第95條第1項固定有
    明文。然表意人將其意思表示以書面郵寄掛號寄送至相對人
    之住所地，郵務機關因不獲會晤相對人，而製作招領通知單
    通知相對人領取者，除相對人能證明其客觀上有不能領取之
    正當事由外，應認相對人受招領通知時，表意人之意思表示
    已到達相對人而發生效力，不以相對人實際領取為必要(最
    高法院109年度台上大字第908號裁定意旨參照) 。
四、經查：
(一)抗告人主張109年6月間相對人將其所有如附表之系爭車輛停
    放在抗告人廠內以報價維修，然報價後相對人未同意維修，
    經抗告人多次通知取回系爭車輛，相對人均不予理會。抗告
    人已於109年9月25日以LINE通知相對人取回系爭車輛，否則
    酌收每日300元之停車費，相對人已讀不回，抗告人復於110
    年1月29日依相對人戶籍及居所地址寄發存證信函，限相對
    人於文到30日內取回系爭車輛，給付自109年9月25日至110
    年1月29日相當於停車費之不當得利38,100元，逾期將依法
    拍賣留置之系爭車輛，惟相對人迄未取回系爭車輛或給付停
    車費，故依民法第936條、第893條規定聲請拍賣系爭車輛取
    償等語，業據抗告人提出相符之系爭車輛監理資料查詢結果
    、109年9月25日至110年1月18日兩造LINE對話截圖、土城青
    雲郵局110年1月29日第29號存證信函、退回信件信封2份、
    新北市公有停車場管理自治條例、系爭車輛照片為證。而抗
    告人於110年1月29日寄發前開存證信函至相對人戶籍地址「
    新北市○○區○○街000號2樓」，雖因「招領逾期」而退回，然
    相對人於110年2月1日已受郵局招領通知，有前開存證信函
    、退回信件信封、相對人戶籍資料可參，揆諸前開說明，抗
    告人以前開存證信函為催告、通知相對人於1個月內清償否
    則就留置系爭車輛拍賣取償之意思表示，應於110年2月1日
    相對人受郵局招領通知時即已到達相對人而生效力；再者，
    本院司法事務官已於110年11月29日通知相對人於7日內就抗
    告人之聲請及留置權擔保之債權額陳述意見，惟其未表示意
    見，則本件抗告人行使留置權，聲請裁定將抗告人所留置如
    附表之系爭車輛予以拍賣，與民法第936條第1項、第936條
    第2項準用第893條第1項規定，並無不合，應予准許。
(二)綜上所述，抗告人依民法第936條第1項、第936條第2項準用
    第893條第1項規定，聲請裁定將抗告人所留置如附表之系爭
    車輛予以拍賣，洵屬有據，應予准許。抗告意旨指摘原裁定
    不當，求予廢棄，為有理由。爰將原裁定廢棄，更為裁定如
    主文第2項所示。
五、據上論結，本件抗告為有理由，依非訟事件法第46條、第21
    條第2項、第24條第1項，民事訴訟法第492條、第95條、第7
    8條，裁定如主文。
中　　華　　民　　國　　111 　年　　10　　月　　31　　日
                  民事第四庭  法  官  許品逸  
以上正本係照原本作成。
本裁定除以適用法規顯有錯誤為理由外，不得再抗告。如提起再
抗告，應於收受後10日內委任律師為代理人向本院提出再抗告狀
，並應繳納再抗告費新臺幣1,000 元。
中　　華　　民　　國　　111 　年　　11　　月　　1 　　日
                              書記官  邱雅珍 
附表：                             
車主 楊元嘉   車牌號碼 ANB-1038 廠牌 納智捷 車種 自用小客貨 型式 C71TPCAA 出廠年月 201601 顏色 銀 式樣 旅行式 娛樂顯示 LED頭燈 排氣量 1998cc